臺灣臺中地方法院民事裁定            100年度家聲字第402號
聲  請  人  黃秀珠
相  對  人  許神讚
上列當事人間聲請變更子女姓氏事件，本院裁定如下：
    主  文
未成年子女許巧音之姓氏准予變更為母姓「黃」。
程序費用由相對人負擔。
    理  由
一、本件聲請意旨略以：聲請人為未成年人許巧音（女、民國八
    十三年十二月四日生）之母，許巧音之父即相對人與聲請人
    於八十六年十月十五日經法院判決離婚，並酌定許巧音權利
    義務之行使或負擔，由聲請人任之。惟相對人自離婚後即未
    負擔子女生活教養費用，亦未探視子女，顯有未盡保護教養
    義務之情事。為避免從相對人之姓氏對子女爾後人格發展有
    不利之影響，爰請求變更許巧音之姓氏為母姓「黃」等語。
二、按父母於子女出生登記前，應以書面約定子女從父姓或母姓
    。未約定或約定不成者，於戶政事務所抽籤決定之。子女經
    出生登記後，於未成年前，得由父母以書面約定變更為父姓
    或母姓。子女已成年者，得變更為父姓或母姓。前二項之變
    更，各以一次為限。有下列各款情形之一，法院得依父母之
    一方或子女之請求，為子女之利益，宣告變更子女之姓氏為
    父姓或母姓：一、父母離婚者。二、父母之一方或雙方死亡
    者。三、父母之一方或雙方生死不明滿三年者。四、父母之
    一方顯有未盡保護或教養義務之情事者，九十九年五月十九
    日修正公布之民法第一千零五十九條定有明文。又姓氏屬姓
    名權而為人格權之一部分，具有社會人格之可辨識性，與身
    分安定及交易安全有關外，姓氏尚具有家族制度之表徵，故
    賦予父母之選擇權，惟因應情勢變更，倘有事實足認變更子
    女姓氏較為符合子女之利益時，父母之一方或子女自得請求
    法院宣告變更子女之姓氏為父姓或母姓。
三、經查：聲請人主張之事實，業據其提出戶籍謄本、臺灣彰化
    地方法院八十六年度婚字第一０九號民事判決為證。復經臺
    灣彰化地方法院函請財團法人臺中市私立龍眼林社會福利慈
    善事業基金會進行訪視，訪視結果略以：1.案母（即聲請人
    ）與案主（即許巧音）目前生活狀況尚佳，親子之間互動狀
    況亦佳，案母之收入雖不固定，但經濟部分尚有低收入戶補
    助可以協助，案主學費部分亦有政府補助款，經濟方面尚足
    以支撐家庭生活。2.因案父（即相對人）自八十六年十月後
    便未再與案母及案主聯絡，長期以來並未負擔案主之生活照
    顧責任，而案主之意願亦傾向希望更改姓氏，對於案父已無
    印象。3.因案主於訪視時表示與案父之間關係疏遠如同陌生
    人，且案主本身亦傾向更改姓氏，改與案母同姓，希望如此
    能在生活及家庭中多點認同感，依案主之意願，建議宜更改
    案主之姓氏等語，亦有該基金會一百年九月十六日財龍監字
    第一００一０七三號函暨所附之訪視報告在卷可稽，堪認聲
    請人主張為真實。本院審酌上情，認兩造離婚後，相對人未
    曾給付許巧音之扶養費，亦久未探視許巧音，顯然相對人與
    許巧音間之感情十分疏離；而許巧音長期隨聲請人生活，已
    形成濃厚之歸屬感，足認許巧音現姓氏確已對其造成不利之
    影響，如將其姓氏變更為母姓「黃」，顯然較符合其利益。
    是聲請人之請求，核與前揭法律規定尚無不合，應予允許，
    爰裁定如主文所示。
四、依非訟事件法第一百三十一條之一第二項、第一百二十二條
    第三項裁定如主文。
中    華    民    國   100    年    12    月    28    日
                    家事法庭  法  官  王靜秋
以上為正本係照原本作成。
如對本裁定抗告，須於裁定送達後十日內向本院提出抗告狀（須
附繕本）。
中    華    民    國   100    年    12    月    28    日
                              書記官  蔡秀貞